臺灣新竹地方法刑事判決　　　　　　　　　　　　　　九十二年度交訴字第四七號
　　公　訴　人　臺灣新竹地方法院檢察署檢察官
　　被　　　告　丙○○
　　選任辯護人　楊隆源律師
右列被告因業務過失致死案件，經檢察官提起公訴（九十二年度偵字第一四六○號）
，本院依簡式審判程序判決如左：
    主  文
丙○○從事業務之人，因業務上之過失致人於死，處有期徒刑陸月，如易科罰金，以
佰元折算壹日。緩刑貳年。
    事  實
一、丙○○係設於新竹市○○路三十九號「錦明工業社」之負責人，業務上需駕駛自
    小客貨車載運貨物，為從事駕駛業務之人，於民國九十一年九月十六日上午九時
    許，駕駛車牌號碼Ｈ三─一二○一號客貨兩用車，沿新竹市○○路○段由東往西
    方向直行，迨行駛至前揭路段與西濱路口，因與其他車輛併行，遂佔用到右側部
    分機車道停等紅燈，俟變換號誌為綠燈後欲起步前進之際，原應注意汽車行駛時
    ，駕駛人應注意車前狀況及兩車併行之間隔，並隨時採取必要之安全措施，而依
    當時情形又無不能注意之情事，竟疏於注意，適楊國忠在新竹市○○路某汽車修
    理廠飲用啤酒後，騎乘車牌號碼ＲＭＨ─七五八號輕型機車（起訴書誤載為ＲＭ
    Ｆ─七五八號），沿新竹市○○路○段由東往西方向直行，欲返回其位於新竹市
    ○○路○段一一三巷四號之住處，楊國忠騎乘上開輕型機車至前開路口丙○○所
    駕駛之上開自小客貨車右側，為丙○○所未見，楊國忠所騎乘之上開輕型機車左
    手把因而撞及丙○○所駕駛之上開自小客貨車右前車門處之車窗及右後視鏡，致
    楊國忠人車倒地，並因而受有雙側額葉腦內出血之傷害。丙○○於本件車禍發生
    後，在未被有偵查犯罪職權之機關或公務員查知其為犯人前，即主動囑託事故現
    場附近之住戶丁○○打電話呼叫救護車，將楊國忠送醫急救，嗣警方到達現場時
    ，並自承犯罪及表示願受裁判之意。楊國忠經送醫急救後仍不治死亡。
二、案經新竹市警察局第一分局報請臺灣新竹地方法院檢察署檢察官相驗後自動檢舉
    偵查起訴。
    理  由
一、本件被告丙○○所犯業務過失致人於死罪，非死刑、無期徒刑、最輕本刑為三年
    以上有期徒刑之罪，或非高等法院管轄第一審之案件，被告於本院準備程序進行
    中，就被訴事實為有罪之陳述，經本院合議庭認合於新修正刑事訴訟法第二百七
    十三條之一之規定，裁定進行簡式審判程序，均合先敘明。
二、訊據被告丙○○對於右揭時地，駕駛車牌號碼Ｈ三─一二○一號客貨兩用車，行
    經上開路口停等紅燈時佔用機車道，因而發生本件交通事故並使被害人楊國忠死
    亡之事實坦承不諱，核與被害人家屬即楊國忠之母戊○○○、姊己○○陳述情節
    大致相符，並有道路交通事故調查報告表、車禍現場照片十幀在卷可證（見臺灣
    新竹地方法院檢察署九十一年度相字第五○二號相驗卷第九至十四頁）。按汽車
    行駛時，駕駛人應注意車前狀況及兩車併行之間隔，並隨時採取必要之安全措施
    ，道路交通安全規則第九十四條第三項定有明文，而被告既係從事駕駛業務，駕
    駛車輛上路行駛，理當注意前揭規定；況肇事當時天候晴、日間自然光線、路面
    乾燥、無缺陷、無障礙物、視距良好等情，亦有道路交通事故調查報告表附卷可
    稽，依照當時之情形，被告並無不能注意之情事，而疏未注意遵守上開交通安全
    規則之規定，則其對於本件車禍肇事顯有過失責任至明。另本件經送鑑定結果認
    ：「丙○○駕駛自小客貨車在快慢車道間變換車道未讓直行車先行為肇事主因。
    楊國忠酒精濃度過量駕駛輕機車未注意車前狀況為肇事次因。」，覆議結果亦同
    原鑑定意見，此有臺灣省竹苗區車輛行車事故鑑定委員會九十二年六月三十日竹
    鑑字第九二○六五○號函暨其所附之鑑定意見書及臺灣省車輛行車事故覆議鑑定
    委員會九十二年八月十九日府覆議字第九二一○八一八號函等在卷為憑（見本院
    卷第二十三至二十六、三十一、三十二頁），惟查：該路段未設有慢車道一節，
    有道路交通事故調查報告表可按，且被告亦自承發生車禍後並未移動車輛，復佐
    以車禍現場照片觀之，被告當時停等紅燈時，應係已偏右佔用外側車道等情，足
    堪認定，況被告當時所欲前往之目的地，係通過該路段後繼續直行，亦無可能在
    該路口號誌變換後欲右轉，而有變換車道之情事，是上開鑑定與覆議結果所認被
    告之肇事原因容有誤會，惟被告對於本件車禍之發生，既有過失，已如前述，上
    開鑑定內容，並不影響本院對於被告應就本件交通事故負過失責任之認定，附此
    敘明。末查，被害人楊國忠確因本件車禍致受頭部枕部鈍力外傷、全身多處瘀血
    等傷害，經送醫急救後不治死亡等情，亦經臺灣新竹地方法院檢察署檢察官督同
    法醫師相驗屬實，製有勘驗筆錄、相驗屍體證明書及驗斷書各一份存卷可查（見
    上開相驗卷第十五、十六、十九至二十五頁），被告之過失行為與被害人之死亡
    結果間，有相當因果關係，應堪認定。綜上所述，本件事證明確，被告業務過失
    致死犯行，堪以認定，應予依法論科。
三、核被告丙○○所為，係犯刑法第二百七十六條第二項之業務過失致死罪。又被告
    於本件車禍發生後，在未被有偵查犯罪職權之機關或公務員查知其為犯人前，即
    主動囑託事故現場附近之住戶丁○○打電話呼叫救護車，嗣警方到達現場時，並
    自承犯罪及表示願受裁判之意一節，除據被告自承在卷，並經證人即打電話呼叫
    救護車之車禍事故現場附近住戶丁○○於本院行準備程序時證述：「那天（指九
    十一年九月十六日）我出去，就看到被告，被告請我幫他叫救護車，他跟我說發
    生車禍，而我有幫他叫救護車。」、證人即到場處理本件車禍之新竹市警察局第
    一分局警員甲○○於本院行準備程序時具結稱：「現場我看到自小貨車及機車，
    我詢問是誰駕駛的，被告說是他駕駛的。」等語明確（見本院卷第七十四頁反面
    、七十五頁），足認被告該行為符合自首之要件，應依刑法第六十二條前段之規
    定減輕其刑。爰審酌被告之過失程度，被害人飲酒後騎車，其呼氣之酒精濃度值
    竟高達每公升○‧八七毫克，亦同有過失，兼衡被告犯後坦認犯行，態度良好及
    其業與被害人家屬達成民事和解，有和解筆錄一份可按（見本院卷第九十九、一
    ○○頁）等一切情狀，量處如主文所示之刑，並諭知易科罰金之折算標準。末查
    被告素行良好，前未曾犯罪受有期徒刑以上刑之宣告，此有臺灣新竹地方法院檢
    察署刑案資料查註紀錄表及臺灣高等法院被告全國前案紀錄表各一份在卷可稽，
    其因一時失慮，致罹刑典，事後已坦承犯行，深具悔意，且平日亦熱心公益，曾
    擔任社區巡守隊隊長及義勇消防隊幹部，此有被告庭呈之新竹市消防局函文、新
    竹市警察局獎狀及舊港社區發展協會函文等附卷為憑（見本院卷第一一二至一一
    四頁），經此刑之宣告後，應知警惕而無再犯之虞，尚無予剝奪人身自由之必要
    ，本院因認暫不執行其刑為當，爰併予以宣告緩刑二年，以啟自新。
據上論斷，應依刑事訴訟法二百七十三條之一第一項、第二百九十九條第一項前段，
刑法第二百七十六條第二項、第六十二條前段、第四十一條第一項、第七十四條第一
款，罰金罰鍰提高標準條例第一條前段、第二條，判決如主文。
本案經檢察官乙○○到庭執行職務。
中      華      民      國    九十三    年      三      月    二十四    日
                                  臺灣新竹地方法院交通法庭
                                      法  官  蔡  欣  怡
右正本證明與原本無異。
如不服本判決，應於判決送達後十日內向本院提出上訴狀( 應附繕本 )，上訴於臺灣
高等法院。
                                      書記官  鄭  敏  郎
中      華      民      國    九十三    年      三      月    二十四    日
附錄本案論罪科刑法條全文：
刑法第二百七十六條
因過失致人於死者，處二年以下有期徒刑、拘役或二千元以下罰金。
從事業務之人，因業務上之過失犯前項之罪者，處五年以下有期徒刑或拘役，得併科
三千元以下罰金。
